最高法院刑事判決
111年度台上字第5374號
上  訴  人  葉鴻輝                    


上列上訴人因偽造文書等罪案件，不服臺灣高等法院中華民國11
1年6月29日第二審判決（110年度上訴字第3007號，起訴案號：
臺灣桃園地方檢察署108年度偵字第29282號），提起上訴，本院
判決如下：
    主  文
上訴駁回。
    理  由
壹、得上訴第三審部分
一、查第三審上訴書狀，應敘述上訴之理由，其未敘述者，得於
    提起上訴後20日內補提理由書於原審法院，已逾上述期間，
    而於第三審法院未判決前仍未提出上訴理由書狀者，第三審
    法院應以判決駁回之，刑事訴訟法第382條第1項、第395條
    後段規定甚明。
二、本件上訴人葉鴻輝因偽造文書等罪案件，不服原判決，於民
    國111年7月29日，提起第三審上訴。就原判決引用第一審判
    決犯罪事實欄三、(三）記載之事實（原判決就此部分維持
    第一審依想像競合犯規定，從一重論處上訴人如第一審判決
    附表[下稱附表]一編號6所示共同行使偽造私文書[尚犯詐欺
    取財未遂]罪刑及沒收之判決，駁回上訴人此部分在第二審
    之上訴）認定：上訴人與某真實姓名年籍不詳之成年人，明
    知被害人徐麗麗未委託其代領物品，共同意圖自己不法所有
    ，由該不詳之人偽造被害人簽名2枚及指印1枚，而偽造委託
    代領遺失物之委託書後，由上訴人持向桃園國際機場第二航
    廈遺失物處理中心承辦人佯稱被害人委託其領取如附表三編
    號3所示勞力士手錶等財物，嗣因內政部警政署航空警察局
    警察察覺有異，於上訴人持該偽造委託書請求領取時，以現
    行犯逮捕而未遂其之冒領遺失物等情。係以：被害人之證述
    ，佐以上訴人拾獲被害人信用卡等案件，被害人因所遺之物
    為上訴人侵占並認上訴人犯後態度不佳而未與其和解，依常
    情自無委託上訴人代領物品之理，再勾稽上訴人所供述之內
    容，前後矛盾且與證人徐德欽、被害人之陳述不相符合，因
    認上開上訴人持以行使之上開委託書係屬偽造等情為其認定
    理由。然本件上訴「刑事上訴狀」意旨雖載稱：原判決就犯
    罪事實二其盜刷被害人徐麗麗信用卡部分，坦承犯行並已賠
    償被害人新臺幣（下同）3,000元與其和解，認第一審量處
    其有期徒刑4月為適當；然第一審判決理由就此部分係謂「
    迄未與徐麗麗達成和解，並賠償徐麗麗所受損失，難認其犯
    後有何悔意」等語，顯見第一審量刑時並未審酌其已與被害
    人就此部分和解乙節，第二審為完全不相同之認定後竟認第
    一審量刑妥適，顯有違背法則之違誤等語。此部分理由，形
    式上係對原判決關於附表一編號2詐欺取財既遂罪部分（處
    有期徒刑4月）之量刑之理由說明矛盾之爭執。而原判決說
    明第一審判決量刑妥適之理由稱：「原判決就被告犯行（按
    含附表一編號6之行使偽造私文書），已敘明審酌……，且其
    犯後自警詢迄原審均否認犯行、未與徐麗麗達成和解，賠償
    所受損失；復考量……，兼衡……等一切情狀，說明量刑依據」
    、「本院並參酌被告於『本院』審理時雖就盜刷徐麗麗信用卡
    部分坦承犯行，且賠償徐麗麗3,000元，然相較其犯罪手段
    及所生危害，實屬甚微，參酌該罪（按即附表一編號2所示
    詐欺取財罪）之法定本刑為得處5年以下有期徒刑、拘役或
    科或併科50萬元以下罰金之罪，原判決僅量處被告有期徒刑
    4月，已屬低度量刑，是認原審刑罰裁量權之行使，……，堪
    稱妥適，檢察官上訴指摘原審量刑過輕，為無理由亦應予駁
    回」等語。係就原判決所審理範圍，即第一審判決犯罪事實
    欄二、(一)(二)及三、(一)(二)(三)部分，說明第一審判決
    就該部分之各罪所為量刑均屬妥適，至附表一編號2所示詐
    欺取財罪既遂部分，上訴人係迄原審審理時方就「盜刷徐麗
    麗信用卡部分坦承犯行，且賠償徐麗麗3,000元」（按附表
    一編號3因屬盜刷未遂，被害人未有損失，故非和解、賠償
    範圍），但原判決審酌該部分所犯詐欺取財罪之法定本刑及
    第一審就該罪所處「有期徒刑4月」係屬低度量刑，及上訴
    人於「原審」就該罪有和解、賠償之新量刑因子，經彼此平
    衡考量後，認無依檢察官此部分量刑之上訴理由，為調整加
    重，或減輕之必要，而維持第一審此部分之量刑。此部分上
    訴意旨，顯係主張原判決第一審就附表一編號2量刑時是否
    審酌其已與被害人和解一節有不同認定，而為量刑之指摘，
    並未指及附表一編號6部分有關上開之事實認定或量刑妥適
    性，其有如何不服及原判決有何違法、不當之理由。其餘上
    訴意旨亦僅指及上訴人如何係附表三編號1、2所示金手鍊、
    Panera1手錶之所有人，而非「冒領」遺失物等情節。對附
    表一編號6部分之犯罪，並未隻字敘述其此部分之上訴理由
    ，迄今逾期已久，於本院未判決前仍未提出，依上開規定，
    其此部分上訴自非合法，應予駁回。
貳、不得上訴（即詐欺取財既遂、未遂）部分
一、按刑事訴訟法第376條第1項各款所定各罪之案件，經第二審
    判決者，除有同項但書情形，即第二審法院係撤銷第一審法
    院所為無罪、免訴、不受理或管轄錯誤之判決，並諭知有罪
    之判決，被告或得為被告利益上訴之人得提起上訴外，其餘
    均不得上訴於第三審法院。　　
二、本件上訴人詐欺取財既遂、未遂，即原判決引用第一審判決
    犯罪事實欄二、(一)(二)及三、(一)(二)部分，原判決係維
    持第一審論處上訴人犯如其附表一編號2至5所示詐欺取財既
    （未）遂罪刑之判決，駁回上訴人該部分在第二審之上訴。
    核屬刑事訴訟法第376條第1項第4款之案件。依前開說明，
    既經第二審判決，自不得上訴於第三審法院，其提起上訴，
    顯為法所不許，此部分亦應駁回。
據上論結，應依刑事訴訟法第395條，判決如主文。
中　　華　　民　　國    111   年    12    月    14    日
                  刑事第六庭審判長法　官  李英勇
                                  法　官  鄧振球
                                  法　官  楊智勝
                                  法　官  邱忠義
                                  法　官  洪兆隆
本件正本證明與原本無異
                                  書記官  林怡靚
中　　華　　民　　國    111   年    12    月    20    日